臺灣臺北地方法院刑事判決　　　　　　　95年度易字第2200號
公　訴　人　臺灣臺北地方法院檢察署檢察官
被　　　告　乙○○
上列被告因侵占案件，經檢察官提起公訴（九十五年度偵字第六
五七四號、九十五年度偵緝字第一七二八號），嗣於本院準備程
序進行中，被告就被訴事實為有罪之陳述，經本院合議庭裁定由
受命法官獨任進行簡式審判程序，本院判決如下：
    主  文
乙○○意圖為自己不法之所有，而侵占自己持有他人之物，處有
期徒刑陸月，如易科罰金，以銀元佰元即新臺幣玖佰元折算壹
日。
 　 事  實
一、緣丙○○於民國九十四年七月上旬某日因亟需資金周轉，乃
    於其所經營之永盛光電生技股份有限公司（下稱永盛公司，
    址設臺北市○○○路○段五十七號六樓）內簽發支票十二紙
    、及借據一張交付乙○○，欲委託其代為調借現金，嗣丙○○因恐乙○○持上開支票向地下錢莊借貸，將致利息過高無
    法負荷，復於二日後要求乙○○返還上開十二紙支票，詎乙○○竟意圖為自己不法之所有，於九十四年七月十四日返還
    丙○○六紙支票，並向其謊稱其餘如附表所示之六紙支票業
    已遺失後，旋將上開支票予以侵占入己，先持如附表編號二
    及編號六之支票二張，前往臺北縣三重市某不詳地點，交付
    予姓名年籍不詳之張姓男子，以供清償其個人債務，另將如
    附表編號三之支票交付友人甲○○，由甲○○調借現金花用
    ，並持如附表編號四、五之支票，在臺北市○○○路晶華酒
    店內，向王士誠借貸新台幣（下同）八萬元之現金，嗣又將
    如附表編號一之支票交付不詳姓名年籍之人使用。迨因年籍
    不詳之張姓男子持前開附表編號二、六之支票向丙○○要求
    清償票款，丙○○始循線查知上情，並向第一商業銀行竹科
    分行辦理票據掛失止付。
二、案經丙○○訴由臺北縣警察局板橋分局報請臺灣臺北地方法
    院檢察署檢察官偵查、及由台灣苗栗地方法院檢察署檢察官
    呈請台灣高等法院檢察署檢察長令轉台灣台北地方法院檢察
    署偵查起訴，嗣於本院準備程序進行中，被告就被訴事實為
    有罪之陳述，經本院合議庭裁定由受命法官獨任進行簡式審
    判程序。
    理  由
壹、程序方面：
    本件被告乙○○所犯係死刑、無期徒刑、最輕本刑為五年以
    上有期徒刑以外之罪，亦非高等法院管轄第一審案件，且於
    準備程序進行中，被告先就被訴事實為有罪之陳述，經告知
    被告簡式審判程序之旨，並聽取檢察官、被告之意見後，本
    院合議庭裁定由受命法官進行簡式審判程序，是本件之證據
    調查，依刑事訴訟法第二百七十三條之二規定，不受同法第
    一百五十九條第一項、第一百六十一條之二、第一百六十一
    條之三、第一百六十三條之一及第一百六十四條至第一百七
    十條規定之限制，合先敘明。
貳、實體方面：
一、前開犯罪事實，業據被告乙○○於偵查及本院審理中坦承不
    諱，核與告訴人丙○○於警詢及偵查中指訴情節相符（參見
    九十五年度偵字第六五七四號卷，下簡稱偵一卷第八至十一
    頁、二四至二五頁、三五至三八頁、九十五年度偵字第七九
    二０號卷，下稱偵二卷第二八至二九頁、偵一卷第三五至三
    八頁），且經證人吳博豪、王士誠、甲○○證述屬實（參見
    偵二卷第三至四頁、偵一卷第三五至三八頁、第四四至四五
    頁、第五十至五一頁），並有附表編號二至編號六之支票、
    退票理由單及票據掛失止付通知書多紙、及台北市政府警察
    局大安分局九十四年七月二十一日北市警安分刑字第九四三
    三一三八七００號函、掛失止付票據提示人資料查報表一紙
    （見偵一卷第十九至二十頁、第五四至六三頁、偵二卷第八
    頁）在卷可資佐證，足認被告任意性自白與事實相符，應堪
    採信。本件事證明確，被告犯行堪以認定，應依法論科。
二、查被告行為後，刑法部分條文於九十四年二月二日經總統公
    布修正，並自九十五年七月一日起施行，其中與本案有關之
    第二條、第三十三條、第四十一條規定均已修正；又刑法施
    行法增訂第一之一條，亦於九十五年六月十四日經總統公布
    ，並自同年七月一日起施行。按行為後法律有變更者，適用
    行為時之法律，但行為後之法律有利於行為人者，適用最有
    利於行為人之法律，現行刑法第二條第一項定有明文。此條
    規定係規範行為後法律變更所生新舊法律比較適用之準據法
    ，是刑法第二條本身雖經修正，但刑法第二條既屬適用法律
    之準據法，本身尚無比較新舊法之問題，於新法施行後，應
    一律適用裁判時之現行刑法第二條之規定，為「從舊從輕」
    之比較，合先敘明。次按本次刑法修正之比較新舊法，應就
    罪刑有關之共犯、未遂犯、想像競合犯、牽連犯、連續犯、
    結合犯，以及累犯加重、自首減輕暨其他法定加減原因（如
    身分加減）與加減例等一切情形，綜其全部罪刑之結果而為
    比較，最高法院九十五年五月二十三日九十五年度第八次刑
    庭會議著有決議可資參照。經查：
  (一)刑法分則編各罪所定罰金之貨幣單位原為銀元，且依修正前
    刑法第三十三條第五款規定，罰金刑為一銀元以上，而有關
    罰金倍數之調整及銀元與新台幣之折算標準，則定有「罰金
    罰鍰提高標準條例」及「現行法規所定貨幣單位折算新台幣
    條例」，除罰金以一銀元折算三元新台幣外，並將七十二年
    六月二十六日以前修正之刑法部分條文罰金數額提高十倍，
    其後修正者則不再提高倍數，修正後刑法第三十三條第五款
    則將罰金刑提高為新台幣一千元以上，並以百元計算之，且
    因刑法第三十三條第五款所定罰金貨幣單位既已改為新台幣
    ，刑法分則編各罪所定罰金之貨幣單位亦應配合修正為新台
    幣，且考量刑法修正施行後，不再適用「現行法規所定貨幣
    單位折算新台幣條例」，為使刑法分則編各罪所定罰金之最
    高數額與刑法修正前趨於一致，爰增訂刑法施行法第一條之
    一規定，將刑法分則編各罪所定罰金之貨幣單位均改為新台
    幣，並將七十二年六月二十六日以前修正之刑法部分條文罰
    金數額提高為三十倍，其後修正者則提高為三倍。是刑法分
    則編各罪所定罰金刑之最高數額，於上開規定修正後仍屬一
    致，並無不同，但其罰金刑之最低數額，則比修正前提高，
    自以修正前之規定對被告較為有利。
  (二)刑法第四十一條第一項前段關於易科罰金之規定，新法修正
    為「犯最重本刑為五年以下有期徒刑以下之刑之罪，而受六
    個月以下有期徒刑或拘役之宣告者，得以新臺幣一千元、二
    千元或三千元折算一日，易科罰金」，惟依被告行為時之刑
    罰法律即修正前刑法第四十一條第一項前段：「犯最重本刑
    為五年以下有期徒刑以下之刑之罪，而受六個月以下有期徒
    刑或拘役之宣告，因身體、教育、職業、家庭之關係或其他
    正當事由，執行顯有困難者，得以一元以上三元以下折算一
    日，易科罰金」及修正前罰金罰鍰提高標準條例第二條關於
    「依刑法第四十一條易科罰金者，均就其原定數額提高為一
    百倍折算一日；法律所定罰金數額未依本條例提高倍數，或
    其處罰法條無罰金刑之規定者，亦同」等規定，易科罰金之
    折算標準最高為銀元三百元，最低為銀元一百元，換算為新
    臺幣後，最高額為新臺幣九百元，最低額為新臺幣三百元。
    比較修正前、後關於易科罰金折算標準之刑罰法律，適用修
    正前之規定即修正前刑法第四十一條第一項前段及修正前罰
    金罰鍰提高標準條例第二條規定，對被告較為有利。
  (三)綜上法律修正前、後之比較，揆諸前揭說明及修正後刑法第
    二條第一項之「從舊從輕」原則，本件以適用修正前之相關
    刑罰法律，對被告較為有利，並應整體適用修正前刑法相關
    規定、及罰金罰鍰提高標準條例第二條規定論處。
三、核被告所為，係犯刑法第三百三十五條第一項之侵占罪。公
    訴意旨雖認被告前揭所為應成立連續犯，然矧之被告係以一
    行為將告訴人丙○○之支票六紙予以侵占如己，其日後處分
    贓物之行為，當不另成立犯罪，且經公訴人當庭更正此部分
    罪數為單純一罪，爰不另為無罪之諭知。爰審酌被告前有過
    失致死、公共危險、洗錢防制法等前科，有台灣高等法院被
    告前案紀錄表可參，素行不良，因一時貪念，侵占告訴人之
    支票，對告訴人之票據信用及財產造成損害、實際犯罪所得
    約十餘萬元、犯後雖坦承犯行，惟迄今尚未與告訴人達成和
    解，賠償其損害，及其犯罪之手段、情節等一切情狀，量處
    如主文所示之刑，並諭知易科罰金之折算標準。
據上論斷，應依刑事訴訟法第二百七十三條之一第一項、第二百
九十九條第一項前段，刑法第二條第一項前段、刑法第三百三十
五條第一項、修正前刑法第四十一條第一項，刑法施行法第一條
之一、修正前罰金罰鍰提高標準條例第二條，現行法規所定貨幣
單位折算新臺幣條例第二條，判決如主文。
本案經檢察官孫小萍到庭執行職務。
中　　華　　民　　國　   96   　年 　 2 　月　   6    日
　　　　　    　　　刑事第十三庭  法　    官　吳佳薇
上正本證明與原本無異。
如不服本判決，應於判決送達後10日內向本院提出上訴狀（應抄
附繕本）。告訴人或被害人如對於本判決不服者，應具備理由請
求檢察官上訴，其上訴期間之計算係以檢察官收受判決正本之日
期為準。
中　　華　　民　　國　　96　　年　　2 　　月　　8 　　日
                                       書記官 潘文賢
附錄本案論罪科刑法條全文：
刑法第三百三十五條第一項
意圖為自己或第三人不法之所有，而侵占自己持有他人之物者，
處五年以下有期徒刑、拘役或科或併科一千元以下罰金。
前項之未遂犯罰之。
附表
編號   發票人       票   號        票面金額（新台幣）
 1    永盛公司     TA0000000號        2萬元
 2    同前         TA0000000號       10萬元
 3    同前         TA0000000號       10萬元
 4    同前         TA0000000號        5萬元
 5    同前         TA0000000號        5萬元
 6    丙○○       RA0000000號       10萬元
                                    共計42萬元
